臺灣高雄地方法院民事裁定
111年度聲管字第4號

聲  請  人  法務部行政執行署高雄分署
0000000000000000

法定代理人  張雍制  
0000000000000000

0000000000000000

相  對  人  許芳菊  
0000000000000000

0000000000000000

0000000000000000

上列當事人間聲請管收事件，本院裁定如下：
    主   文
相對人許芳菊准自民國111年11月22日起予以管收，期間不得逾
三個月。
    理    由
一、聲請意旨略以：
  ㈠義務人協志企業有限公司(下稱協志公司)於民國94年9月至98
    年6月間，因前任負責人鍾錦和(已歿)以借牌投標方式承攬
    公共工程，遭財政部高雄國稅局(下稱高雄國稅局)核課營業
    稅及營所稅，協志公司逾期未繳納，經高雄國稅局移送強制
    執行，聲請人以102年度營稅執特專字第110534號等22件行
    政執行事件(下稱系爭行政執行事件)受理，惟僅受償新臺幣
    (下同)247萬1,492元，尚欠稅款8,117萬2,228元，而依協志
    公司之財產目錄，該公司名下除未折減餘額284萬3,089元之
    動產外，已無財產可供執行。
  ㈡相對人自98年8月25日起擔任協志公司之負責人，明知有繳納
    稅款之義務，嗣第三人偉展營造有限公司(下稱偉展公司)於
    107年8月31日、同年10月15日、同年12月31日，陸續簽發受
    款人為協志公司，面額共計1,042萬4,935元之支票7紙(下稱
    系爭7紙支票)，相對人竟轉讓予第三人即相對人之子江柏賢
    、江柏賢獨資設立之博緯土木包工業(下稱博緯土木包工業)
    ，於其等名下帳戶兌現，足見相對人就屬於協志公司財產之
    系爭7紙支票，係惡意脫免強制執行，顯有履行義務之可能
    卻故不履行，且有隱匿或處分財產之情事。又協志公司及相
    對人名下財產顯不足清償所負義務，相對人無法舉證其所稱
    於107年間實際經營協志公司之第三人「林董」為何人，難
    認其據實報告系爭7紙支票之流向。另聲請人已多次通知相
    對人繳納稅款仍無效果，認有管收以促其履行之必要性等語
    ，爰依行政執行法第17條第6項第1、3、4款、第7項、第24
    條第4款之規定，聲請裁定管收相對人。
二、相對人則以：系爭7紙支票係由「林董」處理，伊未經手，
    亦不知流向過程，伊無法提供「林董」真實姓名年籍或聯絡
    方式，且伊目前無工作收入名下亦無財產等語。
三、按行政執行官訊問義務人後，認顯有履行義務之可能，故不
    履行，或就應供強制執行之財產有隱匿或處分之情事，而有
    管收之必要者，得聲請法院裁定管收之，為行政執行法第17
     條第6項第1款、第3款所明定。所謂「顯有履行之可能，故
    不履行」或「就應供強制執行之財產有隱匿或處分之情事」
    之管收事由，僅須發生於義務人應負公法上金錢給付義務之
    後即足。按已發見之義務人財產不足清償其所負義務，於審
    酌義務人整體收入、財產狀況及工作能力，認有履行義務之
    可能，別無其他執行方法，而拒絕報告其財產狀況或為虛偽
    之報告者，構成管收之事由，此觀同條項第4款規定自明。
    可見有無履行義務之可能，應綜觀義務人之財產狀況為判斷
    ，義務人如於公法上金錢給付義務成立後，為財產之頻繁異
    動或為高額消費，自足以使人信其有履行義務之可能，參酌
    上述行政執行法之規定，義務人即應就該財產異動或資金往
    來提出相關資料或為報告；其不為報告或甚為虛偽報告者，
    因其前就責任財產已為處分，行政執行機關自無從查明其責
    任財產，對物為執行，義務人如又拒絕提供擔保或履行，則
    除拘束其身體自由以間接強制其履行外，已無其他適當之執
    行手段可採，自應認有管收之必要(最高法院111年度台抗字
    第483號裁定意旨參照)。又關於義務人拘提管收及應負義務
    之規定，於公司或其他法人之負責人亦適用之，行政執行法
    第24條第4款亦有明文。
四、經查：
  ㈠協志公司遭高雄國稅局核課營業稅及營所稅，經移送強制執
    行，由聲請人以系爭行政執行事件受理，惟僅受償247萬1,4
    92元，協志公司尚欠稅款8,117萬2,228元，而相對人自98年
    8月25日起登記擔任協志公司之負責人等情，有系爭行政執
    行事件卷宗影本可證（含執行案件繳款狀況查詢表、尚欠金
    額查詢表、協志公司之變更登記表），堪信為真實。
  ㈡相對人雖以前開情詞置辯，然相對人自承：伊於98年底至99
    年農曆過年前之間，即知悉協志公司欠稅等語（見本院卷第
    120頁），足見相對人至遲於99年農曆過年前，即明知協志
    公司有繳納營業稅及營所稅之義務，並有執行案件繳款狀況
    查詢表、尚欠金額查詢在卷可稽(見本院卷第11至14頁)。又
    偉展公司所簽發之系爭7紙支票，受款人原均為協志公司，
    經背書轉讓後，分別由江柏賢、博緯土木包工業取得，並持
    以於其等名下帳戶如數兌現票款等情，有系爭7紙支票影本
    及兌現票款之帳戶資料、博緯土木包工業之商業登記基本資
    料在卷可稽(見本院卷第38至45頁)，堪認協志公司於107年8
    月31日至12月31日，原應有系爭7紙支票面額1,042萬4,935
    元之款項收入，卻由轉讓由江柏賢、博緯土木包工業全數兌
    領。而相對人就系爭7紙支票雖辯稱係由「林董」處理，其
    未經手，不知流向過程等語，但亦陳稱其無法提供「林董」
    真實姓名年籍及聯絡方式等詞(見本院卷第120頁)，自難認
    相對人前開所辯系爭7紙支票係由「林董」處理云云為真，
    則相對人身為協志公司之負責人，就系爭7紙支票之流向自
    不能推稱不知。是以，系爭7紙支票原應屬協志公司107年間
    之收入款項，縱須扣除成本，亦應有相當獲利金額可用以清
    償部分稅款，然相對人竟將之背書轉讓予江柏賢、博緯土木
    包工業，由其等全額兌領，顯屬有履行之可能而故意不履行
    ，且就此屬於應供強制執行財產之轉讓緣由，未能提出相關
    資料或報告，堪認有隱匿或處分情事。又協志公司名下除未
    折減餘額284萬3,089元之動產外，已無財產可供執行，而相
    對人亦自承無工作收入，名下無財產等語，有協志公司財產
    目錄、訊問筆錄可佐(見本院卷第17至26頁、第120頁)，則
    相對人於107年間多次將偉展公司簽發屬於協志公司收入之
    系爭7紙支票，背書轉讓予他人，且對於轉讓緣由不為報告
    。相對人經聲請人多次通知到署清償協志公司所欠稅款，均
    無具體結果，亦未能提供確實擔保，除以拘束其身體自由以
    間接強制其履行外，實已無其他適當之執行手段，即有管收
    之必要。
  ㈢相對人雖稱其身體有肩膀及腰椎庝痛之症狀等語(見本院卷第
    120頁背面)，然尚非屬現罹疾病，恐因管收而不能治療之情
    事，且亦核無其他行政執行法規定之不能管收事由。
五、綜上所述，聲請人依行政執行法第17條第6項第1、3、4款、
    第7項及第24條規定，聲請管收相對人，為有理由，爰裁定
    如主文。
中　　華　　民　　國　 111　　年　　11　　月　　22　　日
    　　          民事庭　　  法　官　李育信
上為正本係照原本作成
如不服本裁定，應於裁定送達後10日內，以書狀向本院提出抗告
，並繳納抗告費新臺幣1千元
中　　華　　民　　國　 111　　年　　11　　月　　22　　日
  　                          書記官　何福添